【裁判字號】    95,訴,1115
【裁判日期】    951215
【裁判案由】    毒品危害防制條例
【裁判全文】
臺灣士林地方法院刑事判決              95年度訴字第1115號
公  訴  人  臺灣士林地方法院檢察署檢察官
被      告  甲○○
上列被告因違反毒品危害防制條例案件，經檢察官提起公訴（95
年度毒偵字第1570號）及移送併辦審理（臺灣士林地方法院檢察
署95年度毒偵字第1676號），被告於本院準備程序中就被訴事實
為有罪之陳述，本院合議庭裁定由受命法官獨任依簡式審判程
序審理，判決如下：
     主  文
甲○○施用第一級毒品，累犯，處有期徒刑玖月。又施用第二級
毒品，累犯，處有期徒刑肆月。應執行有期徒刑壹年。
    事   實
一、甲○○前因施用毒品案件，經本院90年度毒聲字第678號、
    92年度毒聲字第144號裁定送勒戒處所觀察、勒戒後，均認
    無繼續施用毒品傾向，分別於民國90年8月6日（指揮書執畢
    日期92年8月11日）、92年7月31日釋放出所（指揮書執畢日
    期92年8月7日），並經臺灣士林地方法院檢察署檢察官分別
    以89年度毒偵字第2496號、92年度毒偵緝字第86號處分書為
    不起訴處分確定。另因偽造文書案件，經臺灣高等法院91年
    上易字1857號判決處有期徒刑5月確定，於92年11月15日執
    行完畢。仍不知悔悟，於前述觀察勒戒執行完畢釋放後5年
    內，復分別基於施用第一級毒品海洛因之集合犯意及施用第
    二級毒品安非他命之犯意，為下列行為：(一)95年7月6日下午
    某時許，在臺北市北投區○○○路○段354巷2弄6號友人住處
    ，將第一級毒品海洛因摻入香煙內，施用第一級毒品海洛因
    ，間隔約半小時後，再以點火燒烤之方式，施用第二級毒品
    安非他命，嗣於同日22時30分許，在上址為警查獲，經採尿
    送驗，呈鴉片類（嗎啡、可待因）及安非他命類（安非他命
    、甲基安非他命）陽性反應。(二)95年8月2日某時許，於北投
    市場內，以將第一級毒品海洛因摻入香煙之方式施用之，嗣
    於同年月3日15時30分許，在臺北市北投區○○○路○段456
    巷口前，為警查獲由潘信鴻駕駛車牌號碼5C-7353號自小客
    車持有海洛因（另案偵辦中），適甲○○乘坐該車，經警採
    尿送驗，呈鴉片類（嗎啡、可待因）陽性反應，始悉上情。
二、案經臺北市政府警察局萬華分局政府報請台灣士林地方法院
    檢察署檢察官偵查起訴，及北投分局報請臺灣士林地方法院
    檢察署檢察官偵查移請併案。
    理  由
一、本件被告甲○○所犯非死刑、無期徒刑或最輕本刑有期徒刑
    三年以上之罪，亦非高等法院管轄第一審案件，且於準備程
    序進行中，被告先就被訴事實為有罪之陳述，經告知被告簡
    式審判程序之旨，並聽取檢察官、被告之意見後，本院合議
    庭裁定由受命法官進行簡式審判程序，是本件之證據調查，
    依刑事訴訟法第273條之2規定，不受同法第159條第1項、第
    161 條之2、第161條之3、第163條之1及第164條至第170條
    規定之限制，合先敘明。
二、上揭事實，業據被告於本院準備程序及審理時坦承不諱（本
    院95年11月30日準備程序及審判筆錄）。又被告於95年7月6
    日為警查獲後採集之尿液，經送請臺灣檢驗科技股份有限公
    司以酵素免疫分析法初步檢驗、氣相層析質譜儀法確認檢驗
    結果，呈鴉片類及安非他命類陽性反應，有該檢驗機構95年
    7月10日CH/2006/70235號濫用藥物尿液檢驗報告（檢體編號
    019301號）1紙、臺北市政府警察局偵辦毒品案件尿液檢體
    委驗單附卷可稽（95年度毒偵字第1570號卷，以下簡稱偵查
    卷1570號，第10頁）；另於同年8月3日為警查獲後採集尿液
    ，送請台灣尖端先進生技醫藥股份有限公司以上開方法檢驗
    結果，呈鴉片類陽性反應，有95年8月9日檢體編號AB93350
    號之濫用藥物檢驗報告（檢體編號001563號）影本1紙、臺
    北市政府警察局北投分局查獲煙毒麻藥案件尿液送驗紀錄簿
    在卷可憑（95年度毒偵字第1676號偵查卷，以下簡稱偵查卷
    1676號，第6、33頁），核與被告前開任意性自白相符。又被
    告曾經事實欄所示之觀察勒戒執行完畢釋放等情，有臺灣士
    林地方法院檢察署89年度毒偵字第2496號、92年度毒偵緝字
    第86號不起訴處分書、全國施用毒品案件紀錄表、臺灣士林
    地方法院檢察署刑案資料查註紀錄表、臺灣高等法院被告前
    案紀錄表附卷可憑。是被告於觀察勒戒執行完畢釋放後5年內
    再為本件施用第一級毒品及第二級毒品犯行之事證明確，堪
    以認定。
三、查海洛因、安非他命為毒品危害防制條例第2條第2項第1款、
    第2款所稱之第一級毒品、第二級毒品，不得擅自施用。核
    被告所為，係犯毒品危害防制條例第10條第1項及第2項之施
    用第一級毒品罪及施用第二級毒品罪，其施用前持有第一級
    毒品海洛因及第二級毒品安非他命之低度行為為施用之高度
    行為吸收，不另論罪。又按「刑事法若干犯罪行為態樣，本
    質上原具有反覆、延續實行之特徵，立法時既予特別歸類，
    定為犯罪構成要件之行為要素，則行為人基於概括之犯意，
    在密切接近之一定時、地持續實行之複次行為，倘依社會通
    念，於客觀上認為符合一個反覆、延續性之行為觀念者，於
    刑法評價上，即應僅成立一罪。學理上所稱『集合犯』之職
    業性、營業性或收集性等具有重複特質之犯罪均屬之，例如
    經營、從事業務、收集、販賣、製造、散布等行為概念者是
    （最高法院95年度台上字第1079號判決要旨參照）」，亦即
    立法者針對特定刑罰規範之構成要件，已預設其本身係持續
    實行之複次行為，具備反覆、延續之行為特徵，故將之總括
    或擬制成一個構成要件之「集合犯」行為，為刑法評價上構
    成要件之行為單數，應僅成立一罪。施用毒品罪具備反覆、
    延續之行為特徵，故刑法評價上，施用毒品應成立集合犯一
    罪。且刑法第56條連續犯規定，業經修正刪除，並自95年7
    月1日施行，其修正理由說明四並載明「至連續犯之規定廢
    除後，對於部分習慣犯，例如竊盜、吸毒等犯罪，在實務運
    用上應可參考德、日等國之經驗，委由學界及實務以補充解
    釋之方式，發展接續犯之概念，對於合乎接續犯或包括的一
    罪之情形，認為構成單一之犯罪，以限縮數罪併罰之範圍」
    等語，是本院基於前述施用毒品構成要件之反覆實行特徵，
    並考量連續犯規定業經刪除之理由，認為行為人基於反覆實
    行之犯意，在密切接近之一定時、地，持續實行單次或複次
    之施用毒品行為，應僅成立集合犯一罪。查被告於95年7月6
    日、8月2日施用第一級毒品，顯係基於反覆施用毒品之決意
    ，多次施用第一級毒品，揆諸前揭說明，依修正後刑法立法
    精神，應論以集合犯之包括一罪。起訴書雖未論及被告於95
    年8月2日施用第一級毒品海洛因之犯行，然此部分事實與起
    訴部分為集合犯之實質上一罪，本院自應併予審理，附此敘
    明。又被告如事實欄所示之犯罪科刑執行情形，有臺灣高等
    法院被告前案紀錄表在卷可稽，其於有期徒刑執行完畢後5年
    內，故意犯本案有期徒刑以上之二罪，依刑法第47條第1項之
    規定，均為累犯，各依法加重其刑。被告所犯二罪之犯意各
    別，行為互殊，應予分論併罰。爰審酌被告多次違反麻醉藥
    品管理條例及毒品危害防制條例，素行非佳，且曾因施用毒
    品犯行而送觀察、勒戒，仍不知悛悔，惟念其施用毒品乃戕
    害自己身心健康，尚未危及他人，犯罪後坦承犯行，態度良
    好，及其犯罪之動機、目的、手段、與其智識程度等一切情
    狀，量處如主文所示之刑，以示懲儆。
四、據上論斷，應依刑事訴訟法第299 條第1 項前段、第273 條
    之1第1項，毒品危害防制條例第10條第1項、第2項，刑法第
    11條前段、第47條第1項、第51條第5款，判決如主文。
本案經檢察官林在培到庭執行職務。
中    華    民    國    95    年    12    月    15    日
                  刑事第四庭法  官  朱瑞娟
以上正本證明與原本無異。
如不服本判決，應於判決送達後10日內，向本院提起上訴。
                            書記官  丁梅芬
中    華    民    國    95    年    12    月    20    日
附錄本案所犯法條
毒品危害防制條例第10條第1項、第2項
施用第一級毒品者，處6 月以上5 年以下有期徒刑。
施用第二級毒品者，處3年以下有期徒刑。


司法院資訊處製作；財團法人民間司法改革基金會備份。
